【裁判字號】    97,交聲,25
【裁判日期】    970303
【裁判案由】    違反道路交通管理處罰條例聲明異議
【裁判全文】
臺灣雲林地方法院刑事裁定              97年度交聲字第25號
移送機關即
原處分機關  交通部公路總局嘉義區監理所雲林監理站
異  議  人
即受處分人  甲○○
上列異議人因違反道路交通管理處罰條例案件，對於交通部公路
總局嘉義區監理所雲林監理站民國94年3 月10日所為之裁決處分
（案號：雲嘉裁字第裁72-Z00000000號），聲明異議，本院裁定
如下：
    主  文
異議駁回。
    理  由
一、異議意旨略以：異議人甲○○前於民國92年7 月23日因駕駛
    車輛未隨身攜帶駕駛執照，遭原處分機關裁處罰鍰新臺幣（
    下同）600 元，並應於94年4 月9 日前繳納，如未按期繳納
    ，則自94年4 月10日起易處吊扣駕駛執照1 個月，而如未按
    期繳送駕駛執照，則自94年4 月25日起易處吊銷駕駛執照之
    處分。惟因該裁決書，係寄往異議人當時之戶籍地址即雲林
    縣斗六市○○路34號，由異議人年邁、不識字之婆婆代收，
    而異議人之婆婆於代收後，並未告知異議人。當異議人知悉
    後，已經延誤異議期限。本件因異議人未住於戶籍地，而未
    收受該裁決書，自不能認為已合法送達。爰請求撤銷原處分
    等語。
二、按受處分人不服道路交通管理處罰條例第8 條所定主管機關
    所為之處罰，得於接到裁決書之翌日起20日內，向管轄地方
    法院聲明異議；交通法庭認聲明異議不合法律上之程式或其
    異議權已經喪失，且無從補正者，應以裁定駁回之。道路交
    通管理處罰條例第87條第1 項及道路交通案件處理辦法第18
    條前段分別定有明文。再按處理違反道路交通管理事件，有
    關文書送達之程序，依行政程序法之規定。違反道路交通管
    理事件統一裁罰基準及處理細則第5 條亦規定甚明。又行政
    程序法第72條第1 項前段規定：「送達，於應受送達人之住
    居所、事務所或營業所為之。」、同法第73條第1 項規定：
    「於應送達處所不獲會晤應受送達人時，得將文書付與有辨
    別事理能力之同居人、受僱人或應送達處所之接收郵件人員
    。」亦即文書送達於應受送達人之住居所，雖未獲會晤應受
    送達人，但如將文書付與有辨別事理能力之同居人收受，即
    視同已送達應受送達人本人。至於同居人有無按時將文書轉
    交應受送達人，對合法送達之效力並不生影響。
三、經查：
  (一)原處分機關之本件處分即94年3 月10日雲嘉裁字第裁72-Z00
    000000號裁決書，係以郵務送達方式於94年3 月15日送達異
    議人甲○○位於雲林縣斗六市○○路34號之住所（即戶籍地
    ），由其婆婆持異議人公公李忠和之私章蓋章代收等情，有
    原處分機關所提中華民國郵政掛號郵件收件回執，及中華郵
    政股份有限公司雲林郵局94年8 月25日雲郵字第0945001166
    號函各1 件附卷可稽。此情並為異議人於本件聲明異議狀及
    其前於94年8 月9 日向原處分機關所提出之交通違規陳述單
    內所承認。異議人雖以上揭情詞置辯，但本院依職權以網路
    查詢方式調閱異議人之戶籍資料，異議人是在95年6 月28日
    始將戶籍遷至現住所地址即台北縣三重市○○街207 巷10弄
    3 號2 樓，有該戶籍查詢資料在卷可參。亦即在原處分機關
    送達本件裁決書之際，異議人之住所確係設於雲林縣斗六市
    ○○路34號無訛。按此，原處分機關就本件裁決書向異議人
    當時之住所為送達，並由其婆婆即同居人收受，而其婆婆年
    紀雖大，但非無辨別事理能力。揆諸上揭行政程序法關於送
    達之規定，自屬合法送達。從而，異議人主張本件裁決書未
    合法送達一節，並無可採。
  (二)原處分機關之本件裁決書既於94年3 月15日合法送達異議人
    ，則異議人如對該裁決不服，最遲應於94年4 月4 日（星期
    一）聲明異議，惟異議人卻遲至97年2 月1 日始聲明異議，
    有本件聲明異議狀在卷可稽，顯已逾異議期間。按此，異議
    人之異議權已經喪失，且無從補正。是異議人本件異議，於
    法不合，應予駁回。
四、據上論斷，應依道路交通管理處罰條例第87條第2 項，道路
    交通案件處理辦法第18條前段，裁定如主文。
中    華    民    國    97    年    3     月    3     日
                  交通法庭    法  官  陳銘壎
以上正本證明與原本無異。
如不服本裁定，應於裁定送達後5 日內向本院提出抗告狀（須附
繕本）。
                              書記官  鍾宜津
中    華    民    國    97    年    3     月    3     日


司法院資訊處製作；財團法人民間司法改革基金會備份。
